臺灣臺北地方法院民事裁定
111年度簡聲抗字第19號
抗  告  人  黃文瑞  
代  理  人  黃琪華  
上列抗告人與黃馨穎間請求損害賠償事件，抗告人聲請法官迴避
，對民國111年9月16日本院臺北簡易庭111年度北簡聲字第194號
裁定提起抗告，本院裁定如下：
    主  文
抗告駁回。
抗告訴訟費用由抗告人負擔。
    理  由
一、按法官有民事訴訟法第32條所定之情形而不自行迴避，或有
    第32條所定以外之情形，足認其執行職務有偏頗之虞者，當
    事人得聲請法官迴避，同法第33條第1項第1款、第2款固定
    有明文。惟所謂法官執行職務有偏頗之虞，係指法官對於訴
    訟標的有特別利害關係，或與當事人之一造有密切之交誼或
    嫌怨，或基於其他情形客觀上足疑其為不公平之審判者而言
    。若僅憑當事人之主觀臆測，或不滿意法官進行訴訟遲緩、
    曉諭發問態度欠佳，或認法官行使闡明權或指揮訴訟欠當，
    或法官就當事人聲明之證據不為調查，或法官就發現真實認
    有必要之證據依職權為調查或開示心證於己不利，則不得謂
    其有偏頗之虞（最高法院102年度台抗字第865號、103年度
    台抗字第687號、109年度台抗字第890號裁定意旨參照）。
    是以，若法官僅於訴訟程序之指揮或容納當事人調查證據之
    聲請或其他類此情形，與當事人意見相左，尚不能認其有聲
    請迴避之原因。且此種迴避原因，依民事訴訟法第34條第1
    項、第2項、第284條之規定，應於3日內提出能即時調查之
    證據以釋明之（最高法院103年度台抗字642號裁定意旨參照
    ）。
二、抗告人抗告意旨略以：
　㈠抗告人原聲請意旨為承審法官陳家淳（下稱承審法官）公然
    於法庭上自承其與另案當事人就尚未為公開勘驗之證據資料
    有「一起聽」之法庭外勘驗行為，此法官與當事人之一方，
    在法庭外有所接觸並勘驗證據資料之行為，客觀上已使一般
    人足疑其為不公平之審判，法官於法庭外與當事人接觸之行
    為本就為法所不容之範疇，而與訴訟進行中之訴訟指揮無涉
    ，合議庭甚連抗告人之上開聲請意旨都不自行整理，僅以抗
    告人之書狀影本引為附件充數觀之，合議庭顯為避免原裁定
    有事實與理由矛盾之情形刻意就上開與訴訟指揮無涉之聲請
    意旨故不為登載；再者，合議庭成員係由與承審法官有密切
    交誼之其他同庭法官所組成，其就本件聲請迴避事件是否有
    公正無私地就抗告人所主張之事實為實質之調查並非無疑，
    觀其以制式駁回聲請例稿置入承審法官之名製作本件裁定書
    ，針對合議庭係「如何審理、如何調查進而認定事實之過程
    」等與個案聲請事件有關聯之事項隻字未提，堪認原裁定之
    理由不備，欠缺具體事實與法律適用間之論述而應予以撤銷
    。
　㈡本件應比照臺灣高等法院107年度聲字第422號裁定所施行之
    調查證據執行方法為實質之調查，且認定事實僅需釋明即可
    ，非以直接證明為必要。抗告人既已具體敘明所主張之事實
    需勘驗民國111年7月25日之法庭錄音，合議庭依法即應依抗
    告人之聲請，勘驗上開所指之法庭錄音為證據之調查，然卻
    不為任何作為，法庭錄音並非抗告人隨手可取得之物，聲請
    程序尚需經法院准駁，合議庭逕以「無證據」駁回抗告人之
    聲請，實與公平法院原則有違。
　㈢抗告人按民事訴訟法第284條之規定僅需提出證據「釋明」承
    審法官於111年7月25日確有向抗告人曉諭與當事人之一方，
    在法庭外有所接觸並勘驗證據資料之言論，佐以函覆警詢檔
    案之函文收狀章為111年6月6日，足以認定承審法官於法庭
    外即訴訟程序範圍外，將與抗告人有關之證據資料，在行公
    開勘驗程序前，提前洩漏予他造當事人，有偏頗之事實。且
    由抗告人之民事聲請法庭錄音光碟狀聲請理由，及與承辦股
    書記官確認上開情況之譯文，均可間接佐證。又承審法官對
    抗告人所提之聲請狀消極處理，在在足徵系爭言論之真實性
    及其與承審法官有偏頗情形之關聯性。
　㈣承審法官之訴訟指揮未遵循辦理民事訴訟事件應行注意事項
    之相關規定，實係為「不法」指揮訴訟，抗告人之訴代多次
    致電書記官之主要理由均為承審法官執行職務上未依法辦理
    ，應作為而不作為，顯有偏頗之虞。又承審法官藉其職權故
    不傳喚有關聯性之第三人，亦屬不法。再觀承審法官於他案
    審理時都「主動」問當事人要不要傳在場的人，然卻於抗告
    人案件為相異之作為，迫使第三人需以迂迴方式為訴訟參加
    ，實無可能相信承審法官還能為公正之審判。
　㈤抗告人訴訟代理人於111年9月28日到院閱覽原裁定之卷宗，
    始知抗告人原聲請狀之狀附證據光碟未有拆卸之情形，原審
    顯有應調查之證據卻未予調查之事實，合議庭就抗告人聲請
    承審法官迴避未勤慎篤實地執行，實與法官守則有違。且11
    1年度北簡聲字第194號全卷內未有任何之一合議庭法官之用
    印，抗告人實難知悉其聲請狀所請求之事項是否真有經合議
    庭之客觀評議，其結果是否真為綜合三位法官之智慧及判斷
    所得之結果，抗告人實質疑原裁定做成之過程，有合乎法所
    訂定之程式，而無侵害抗告人之訴訟權益，爰依法提起抗告
    ，聲明廢棄原裁定等語。
三、經查：
　㈠本件抗告人主張承審法官於111年7月25日開庭，卻未能客觀
    、中立，並有於法庭外接觸對造當事人勘驗未公開之證據資
    料等情，固據其提出臺灣高等法院函文、民事聲請法官迴避
    狀、民事聲請交付法庭錄音光碟狀、民事聲請更正暨補充筆
    錄狀、民事聲請法官迴避補充理由狀、電話錄音譯文等件（
    見本院卷第31-92頁），惟上開事證均無足釋明承審法官對
    於系爭案件訴訟標的有特別利害關係，或與當事人之一造有
    密切之交誼或嫌怨，或基於其他情形客觀上足疑其為不公平
    審判之相關事實，且未再據抗告人提出其他可即時為調查之
    證據，以釋明其主張。另抗告人所提臺灣高等法院另案判決
    資料核與本件無涉，是抗告人依前揭事由，聲請法官迴避，
    即與民事訴訟法第34條第1項、第2項及第284條之規定不符
    。
　㈡再者，法官審理案件之心證、法律見解如何，與法官執行職
    務時有無偏頗之虞係屬二事。經核抗告意旨所指111年7月25
    日開庭承審法官前述情節，依上開說明，均涉及承審法官闡
    明方式、開示心證等指揮訴訟是否得宜之問題，故本件如抗
    告意旨所指承審法官於審理時之曉諭態度欠佳、開示於己不
    利之心證等，核屬抗告人對於承審法官法庭活動之個人主觀
    感受及臆度，客觀上尚非有何足令人疑其為不公平審判之情
    事，亦即抗告人僅係就承審法官對於系爭案件審理相關程序
    之進行，未符期待，主觀上即揣測承審法官執行職務有偏頗
    之虞，但客觀情狀上，並無足疑該承審法官有為不公平之審
    判者，自不得據為聲請迴避之原因；因此，本院亦無勘驗系
    爭事件111年7月25日言詞辯論期日開庭錄音之必要，附此敘
    明。
　㈢又法院依民事訴訟法第286條但書規定，就當事人聲明之證據
    ，如認為不必要者，本得不予調查，是抗告意旨所稱提出之
    證據未予調查云云，並非客觀上足疑承審法官有不公平審判
    之理由。復依同法第213條第1項前段規定，言詞辯論筆錄除
    同條項各款情形外，僅需記載其要領，即記載言詞辯論經過
    之大概情形即可，而抗告人指摘之事項，尚非言詞辯論筆錄
    應記載事項，倘抗告人認筆錄內容有錯誤或遺漏，非不得依
    同法第212條規定向書記官聲請更正或補充之，亦難遽以認
    定承審法官執行職務有偏頗之虞。又交付法庭錄音光碟之准
    否，言詞辯論筆錄記載各節，抗告人得循訴訟程序救濟，要
    非法官迴避聲請所得審酌之事由，尚不得執此推論承審法官
    有偏頗之虞而應予迴避之情事。
四、綜上所述，承審法官並無抗告人所稱應迴避之事由，且原裁
    定亦無抗告人所稱違反法令之情事，抗告人復未提出其他足
    認承審法官對於訴訟標的有特別利害關係，或與當事人之一
    造有密切之交誼或嫌怨，或基於其他情形客觀上足疑其為不
    公平審判之相關事實，揆諸前述說明，抗告人聲請法官迴避
    於法未合，不應准許。原審駁回其聲請，核屬正當。抗告意
    旨指摘原裁定不當，求予廢棄改判，為無理由，應予駁回。
五、爰裁定如主文。　　　　
中　　華　　民　　國　　111 　年　　12　　月　　9 　　日
                  民事第三庭審判長  法  官  方祥鴻
                                    法  官  陳裕涵
                                    法  官  楊承翰
以上正本係照原本作成。
本裁定不得抗告。 
中　　華　　民　　國　　111 　年　　12　　月　　9 　　日
                                    書記官  吳珊華